最高法院刑事判決　　　　　　一○○年度台上字第六五三○號
上　訴　人　張慰逸
選任辯護人　徐松龍律師
　　　　　　陳勇成律師　　　
上列上訴人因偽造文書等罪案件，不服台灣高等法院中華民國一
○○年七月二十六日第二審判決（一○○年度上訴字第一二四七
號，起訴案號：台灣士林地方法院檢察署九十五年度偵字第五二
五九號、九十五年度少連偵字第二二號，追加起訴案號：台灣士
林地方法院檢察署九十六年度偵字第二○五二號），提起上訴，
本院判決如下：
    主  文
上訴駁回。
    理  由
一、偽造文書部分
按刑事訴訟法第三百七十七條規定，上訴於第三審法院，非以判
決違背法令為理由，不得為之。是提起第三審上訴，應以原判決
違背法令為理由，係屬法定要件。如果上訴理由書狀並未依據卷
內訴訟資料，具體指摘原判決不適用何種法則或如何適用不當，
或所指摘原判決違法情事，顯與法律規定得為第三審上訴理由之
違法情形，不相適合時，均應認其上訴為不合法律上之程式，予
以駁回。本件上訴人張慰逸關於偽造文書部分，上訴意旨略稱：
依卷附通訊監察譯文所載，上訴人僅係受黃青富委託，為其取得
所謂之「芭樂票」，對共同被告張少光、黃青富偽造文書部分犯
行，事前並不知情，亦無共同之犯意聯絡，此由張少光對上訴人
稱：「到手了，票不用拿，我用乾坤大挪移，他不簽名，結果我
叫阿國代簽名，所以那一張票不要了，錢也拿到了，我叫紫陽（
即鄭文玨）回去打字，打和解書，管他的」等語，可知在協議書
上偽造鄭文玨之簽名，乃張少光、黃青富自行決意為之，上訴人
並未參與。且上訴人並未提供「芭樂票」供黃青富等人使用，亦
未至現場，非立於支配地位參與犯行，原判決僅以上訴人與張少
光、黃青富所為之通話內容無誤為由，遽認上訴人與張少光、黃
青富有共同之犯意聯絡，有應於審判期日調查之證據未予調查及
判決不載理由之違法等語。
惟查：原判決綜合全案卷證資料，本於事實審法院採證認事之職
權，認定上訴人有其事實欄貳、二所載，與張少光、黃青富共同
基於意圖為自己不法所有之犯意聯絡，推由張少光、黃青富於民
國九十四年十二月二十三日中午，在新北市板橋區華江橋下某釣
蝦場內，以偽造鄭文玨署押之方式，偽造其名義之協議書，再持
向其債務人盧建男委任之不詳代理人行使，詐得新台幣（下同）
二百零五萬元，嗣上訴人從中陸續分得共一百十六萬八千元，餘
款則由張少光、黃青富朋分等犯行。因而維持第一審依修正前刑
法牽連犯規定，從一重論處上訴人共同行使偽造私文書，足以生
損害於他人罪刑，並依法予以減刑之判決，駁回上訴人及檢察官
此部分之第二審上訴。已依據卷內資料，說明其所憑之證據及認
定之理由。對於上訴人所為之辯解，併已敘明：上揭事實，業據
共同被告張少光、黃青富（二人均經原審判決確定）分別自白不
諱，並有張少光、黃青富與上訴人通話及渠等相互間通話之通訊
監察錄音及其譯文，與上開偽造之協議書（影本）可稽。上訴人
雖否認犯行，辯稱：張少光、黃青富交付予其之款項，係清償積
欠伊之債務及利息云云。然而：黃青富、張少光於偵查中已分別
證稱上訴人係知情參與，並已分得款項等語，彼此所述均相符合
。且依卷附通訊監察錄音之譯文所示，案發當日十三時四分四十
二秒許，黃青富稱：「頭家（指上訴人），你趕快去轉一張芭樂
票出來，我要用乾坤大挪移，他要付現金，我是不是要開票給紫
陽」，上訴人答：「喔」，黃青富又稱：「你開到十二月三十一
日」，上訴人問：「數目」，黃青富答：「二百零五萬元」等語
。同日十三時十五分十三秒許，上訴人稱：「票就給他就對了，
我們是要拿給紫陽對不對」、「能不能照會，你管他」、「錢先
拿到要緊」、「我叫人家先去拿票」等語，黃青富則均答稱：「
好呀」。另同日十四時三十四分十六秒許，張少光稱：「到手了
，票不用拿，我用乾坤大挪移，他不簽名，結果我叫阿國代簽名
，所以那一張票不要了，錢也拿到了，我叫紫陽回去打字，打和
解書，管他的，哈哈哈」，上訴人答：「你先過來我這邊」等語
。上開通話內容並經黃青富、張少光於第一審證述屬實。至於黃
青富、張少光嗣後改稱上訴人不知情云云，自屬迴護之詞，不足
採信。因認上訴人之上開犯行應堪認定，其所辯並無可採，已逐
一說明及指駁。上訴意旨對於原判決所為前揭論斷，並未依據卷
內資料，具體指摘有何違背法令之情形。且查：事實之認定與證
據之取捨，乃事實審法院之職權，苟其事實之認定與證據之取捨
，與經驗法則或論理法則無違，即不容任意指為違法，而執為上
訴第三審之理由。又共同正犯間之犯意聯絡，並不限於事前之謀
議，即於行為當時有明示或默示之共同犯意聯絡者亦屬之。依上
述通訊監察錄音之譯文所載，張少光、黃青富於案發現場實行犯
罪構成要件行為時，持續以電話與上訴人保持聯絡，將渠等正在
進行之犯行告知上訴人，上訴人亦以上述言詞允予配合，其雖未
在場參與犯罪構成要件之行為，然顯係以自己共同犯罪之意思參
與，而推由張少光、黃青富實行犯罪行為，原判決因認上訴人對
張少光、黃青富所為之上開犯行，應負共同正犯責任，自不能指
為違法。上訴意旨，係對於原判決已說明事項及屬原審採證認事
職權之適法行使，持憑己見漫詞指摘，核與法律規定得為第三審
上訴理由之違法情形，不相適合。其關於行使偽造私文書部分之
上訴不合法律上之程式，應予駁回。又前揭部分之上訴為不合法
，無從為實體上之審理，則原判決認為與之有修正前刑法牽連犯
裁判上一罪關係之詐欺取財部分，核屬刑事訴訟法第三百七十六
條第四款之案件，經第二審判決，不得上訴於第三審法院，亦應
從程序上併予駁回。
二、恐嚇危害安全部分
按刑事訴訟法第三百七十六條所列各罪之案件，經第二審判決者
，不得上訴於第三審法院，法有明文。本件上訴人所犯刑法第三
百零五條之恐嚇危害安全罪部分，核屬刑事訴訟法第三百七十六
條第一款之案件。依首開說明，既經第二審判決，自不得上訴於
第三審法院，上訴人竟復提起上訴，顯為法所不許，此部分亦應
予駁回。
據上論結，應依刑事訴訟法第三百九十五條前段，判決如主文。
中    華    民    國  一○○  年   十一   月  二十四  日
                      最高法院刑事第十二庭
                          審判長法官  陳  世  雄  
                                法官  張  祺  祥  
                                法官  宋      祺  
                                法官  惠  光  霞  
                                法官  周  盈  文  
本件正本證明與原本無異
                                      書  記  官  
中    華    民    國  一○○  年   十一   月  二十八  日
                                                      Ｅ